臺灣高雄地方法院民事判決　九十二年訴字第三二００號
　　原　　　告　甲○○○○○
　　法定代理人　己○○
　　訴訟代理人　薛西全律師
　　　　　　　　鄭銘仁律師
　　複　代理人　盧兆民
　　被　　　告　戊○○
　　　　　　　　乙○○
　　　　　　　　丁○○
　　　　　　　　丙○○
當事人間請求拆屋還地事件，本院於民國九十三年六月十一日言詞辯論終結，判決
如下：
    主      文
原告之訴及假執行之聲請均駁回。
訴訟費用由原告負擔。
    事實及理由
一、被告丁○○經合法通知，無正當理由未於言詞辯論期日到場，核無民事訴訟法
    第三百八十六條所列各款情形，爰依原告之聲請，由其一造辯論而為判決。
二、原告主張：原告固就所有坐落於高雄縣仁武鄉○○段之土地中，(一)與被告戊○○就附表編號一所示之部分（共六筆），成立基地租賃契約關係；(二)與被告乙○○就附表編號二所示之部分（共二筆），成立基地租賃關係；(三)與被告丁○○、丙○○就附表編號三、四所示之部分（共一七筆），成立基地租賃關係。
    惟被告戊○○擅將其租地所興建房屋之一樓出租予他人使用，已構成違法轉租
    ；至被告乙○○、丁○○、丙○○租地所興建之房屋現狀則極為破舊，部分甚
    且已然坍塌或荒廢未為使用，況三人目前均另有自有房舍可供居住，顯見三人
    最初租地建屋之目的業已達成，原告自均得合法終止與被告間之各個租賃契約
    關係，爰以九十三年二月二十九日準備書狀為終止兩造租約之意思表示，並本
    於民法第七百六十七條所有物返還請求權之規定，求為判決：(一)被告戊○○應
    將坐落於高雄縣仁武鄉○○段第七六八─０地號、面積一八點四六平方公尺，
    及第七六九─０地號、面積三六點一九平方公尺（即附圖所示甲部份）土地上
    未辦理保存登記之二層樓房建物拆除，第七六八─Ａ３地號、面積一五點三七
    平方公尺（即附圖所示辛部分）土地上未辦理保存登記之建物拆除後，連同第
    七六八─Ａ４地號、面積一六八點０三平方公尺，第七六八─Ａ２地號、面積
    五點六九平方公尺，及第七六五地號、面積七二點八二平方公尺之土地返還予
    原告；(二)被告乙○○應將坐落高雄縣仁武鄉○○段第七六八─Ａ１地號、面積
    一七點四一平方公尺，及第七六九─Ａ１地號、面積三八點二五平方公尺（即
    附圖所示乙部分）土地上未辦理保存登記之磚造平房建物拆除後，返還予原告
    ；(三)被告丁○○、丙○○應將坐落於高雄縣仁武鄉○○段第七七二─０地號、
    面積二一點六二平方公尺，第七六七─０地號、面積三五點八一平方公尺，第
    七六七─Ａ１地號、面積二三點七八平方公尺，及第七六六─０地號、面積三
    點三六平方公尺（即附圖所示丙部分）土地上未辦理保存登記之磚造平房建物
    拆除，第七七二─Ａ２地號、面積一九點一四平方公尺，及第七六七─Ａ３地
    號、面積四點九七平方公尺（即附圖所示丁部分）土地上未辦理保存登記之磚
    造平房拆除，第七七二─Ａ１地號、面積０點四五平方公尺（即附圖所示戊部
    分）土地上厚圍牆拆除，第七六六─Ａ１地號、面積一八點一平方公尺，及第
    七六四─０地號，面積一二點０二平方公尺（即附圖所示己部分）土地上倒塌
    磚造平房拆除後，連同第七六七─Ａ２、面積五點七六平方公尺，第七六六─
    Ａ２地號、面積一點一八平方公尺，第七七二─Ａ３地號、面積七六點五平方
    公尺，第七六七─Ａ４地號、面積三一六點一四平方公尺，第七六六─Ａ４地
    號、面積一一六點三平方公尺，第七六四─Ａ２地號、面積一九三點０四平方
    公尺等土地返還予原告；(四)被告乙○○、丁○○、丙○○應將坐落高雄縣仁武
    鄉○○段第七六六─Ａ３地號、面積二三點八六平方公尺，及第七六四─Ａ１
    地號、面積一四點六八平方公尺（即附圖所示庚部分）土地上之雞舍拆除後，
    返還原告；並陳明願供擔保，請准為假執行之宣告。
三、被告則以：被告分向原告承租如附表所示土地興建房屋使用已逾三、四十年，
    兩造間乃係成立不定期基地租賃契約關係，此段期間中，被告始終按時繳納租
    金，且無何將基地轉租他人或其他違反租約、法令之情事，原告尚無收回基地
    之正當事由，其進而為終止兩造租約之意思表示，亦非適法，惟被告確有誠意
    透過訴訟以外方式，與原告洽談返還各該承租土地之事宜等語置辯，均一致求
    為判決：駁回原告之訴；並均陳明如受不利益之判決，願供擔保，請准為免於
    假執行之宣告。
四、原告主張其分別與被告戊○○、乙○○及丁○○、丙○○，就附表編號一、二
    及三、四所示之高雄縣仁武鄉○○段土地，成立基地租賃契約關係乙節，有被
    告繳交地租收據等件在卷足稽，且被告對此亦不爭執，自堪信為真實。
五、按租用建築房屋之基地，非因契約年限屆滿、承租人積欠租金額達二年以上、
    承租人轉租基地於他人、承租人違反租賃契約或承租人以基地供違反法令之使
    用等情形之一，不得收回，土地法第一百零三條定有明文；又按房屋所有人將
    其房屋一部分供與他人使用，與單純之基地轉租尚屬有別，尚難構成終止基地
    租約之原因，此亦有最高法院七十九年台上字第二六七八號判例意旨，可供參
    照。經查：
  (一)兩造間之基地租賃關係歷時經久，並未有期限之約定，及被告均按時繳納地租
    等情，為兩造所不爭執，自足認定，則本件基地租賃契約關係，並不隨契約年
    限之屆滿而宣告終止，且亦尚無承租人欠租達二年以上此一法定終止事由之存
    在。
  (二)原告另主張被告戊○○擅將所興建房屋之一樓出租予他人使用乙節，固為被告
    戊○○所自認，而堪信為真實，惟將房屋部分出租與他人使用，與為法定終止
    事由之「基地轉租」尚屬有別，已如前述，從而原告執此主張終止與被告戊○○間之租賃關係，並收回被告戊○○所承租之基地，尚嫌無據，不足採取。
  (三)此外，原告復遲未就被告有何違反租約或以基地供違反法令之使用等情事為主
    張及舉證，其徒以被告乙○○、丁○○、丙○○租地所興建之房屋現狀極為破
    舊，且三人均另有自有房舍可供居住為由，作為其終止租約、收回基地之論據
    ，也核與首揭法文規定有間，而亦顯無憑。
六、綜上所述，兩造間本存在基地租賃契約關係，又迄未有何原告得收回基地之法
    定事由，是以被告仍續保有使用各該基地之正當權源。被告既非無權占用各該
    基地，則原告基於所有物返還請求權之規定，所為被告應將各承租基地現有之
    地上物拆除，並將基地全數返還之請求，均屬無理由，應予駁回；原告之訴既
    經駁回，其假執行之聲請亦失所依附，爰併予駁回。
七、據上論結，本件原告之訴為無理由，依民事訴訟法第三百八十五條第一項前段、
    第七十八條，判決如主文。
中　　　華　　　民　　　國　　九十三　　年　　　六　　　月　　二十五　　日
                                  民事鳳山庭
~B審判長法  官　王伯文
~B      法  官　蔡廣昇
~B      法　官　莊珮吟
正本係照原本作成。
如不服本判決，應於送達後廿日內，向本院提出上訴狀並表明上訴理由，如於本判決
送達前提起上訴者，應於判決送達後十日內補提上訴理由書（須附繕本）。
中　　　華　　　民　　　國　　九十三　　年　　　六　　　月　　二十五　　日
~B法院書記官　王世雄
